【裁判字號】    97,易,2171
【裁判日期】    970918
【裁判案由】    詐欺
【裁判全文】
臺灣臺北地方法院刑事判決              97年度易字第2171號
公  訴  人  臺灣臺北地方法院檢察署檢察官
被      告  丙○○
                    （現於臺灣新店戒治所執行強制戒治中）
上列被告因詐欺案件，經檢察官提起公訴（97年度偵字第6079號
），被告於本院行準備程序時，就被訴事實為有罪之陳述，再經
本院裁定改依簡式程序，判決如下：
    主  文
丙○○幫助意圖為自己不法之所有，以詐術使人將本人之物交付
，處有期徒刑月，如易科罰金，以新臺幣壹仟元折算壹日。
    事  實
一、丙○○明知金融帳戶為個人理財工具，申請開設金融帳戶並
    無任何特殊之限制，一般民眾皆可以存入最低開戶金額之方
    式申請之，且一個人可以在不同之金融機構申請多數之存款
    帳戶使用，取得甚易。而可預見時下以電話詐騙促使被害人
    以操作銀行自動付款機而詐取之行為甚為猖獗，且廣為媒體
    報導，並經政府有關機關呼籲，不要受騙或心生畏懼。依一
    般人之社會生活經驗，苟不以自己名義申請開戶，卻向不特
    定人蒐集大量他人之帳戶供己使用，其目的極可能利用該帳
    戶供作非法之用，又對交付帳戶供他人使用雖無必然遭該他
    人利用為遂行詐欺取財犯罪之確信，惟其竟仍以該他人縱持
    以犯罪亦不違本意，而基於幫助他人為詐欺取財之不確定犯
    意，於96年3 月、4 月間某日，在臺北縣板橋市某處，將其
    所有戶名為丙○○之臺灣土地銀行文山分行、帳號00000000
    0000號帳戶之存摺1 本與提款卡1 張，交付姓名、年籍不詳
    之成年男子使用，並告知提款卡密碼。嗣詐欺集團成員，旋
    即基於意圖為自己不法所有之犯意，而為下列行為：
  (一)該集團成員1 人於96年8 、9 月間，以信件或電話多次向居
    住於臺北市信義區○○○路○ 段456 號3 樓之謝修佯稱：已
    中獎，惟須先匯款新臺幣（下同）60,000元至指定帳戶等語
    ，嗣因謝修之子丁○○發覺有異，予以阻止，始未陷於錯誤
    ，亦未依指示轉帳而未得逞。
  (二)該集團成員，於96年9月4日，以電話向甲○○○佯稱：已抽
    中1,000,000 元獎項，惟需先繳納100,000 元稅金始得領取
    等語，以致甲○○○陷於錯誤，於96年9 月4 日某時許，依
    指示匯款100,000 元至丙○○所提供上述銀行帳戶內；另依
    指示匯款62,000元至其他指定之帳戶內。該集團成員之其中
    1 人即以該提款卡將該贓款提領一空。
  (三)該集團成員自稱「劉惠」之人，於96年9月5日，以電話向乙○○佯稱：已抽中價值1,000,000 元之轎車1 部，惟需先繳
    納62,000元稅金等語，以致乙○○陷於錯誤，於96年9 月5
    日某時許，依指示匯款62,000元至丙○○所提供上述銀行帳
    戶內。該集團成員之其中1 人即以該提款卡將該贓款提領一
    空。
二、案經臺北縣政府警察局三峽分局移送臺灣臺北地方法院檢察
    署檢察官提起公訴。
    理  由
一、按刑事訴訟法第273 條之1 規定除被告所犯為死刑、無期徒
    刑、最輕本刑為3 年以上有期徒刑之罪、或高等法院管轄第
    一審案件者外，於審判期日前之程序進行中，被告先就被訴
    事實為有罪之陳述時，審判長得告知被告簡式審判程序之旨
    ，並聽取當事人、代理人、辯護人及輔佐人之意見後，裁定
    進行簡式審判程序。經查，本件被告丙○○被訴詐欺乙案，
    非前開不得進行簡式審判程序之案件，經被告於本院行準備
    程序時就被訴事實為有罪之陳述，且經法官告知被告簡式審
    判程序之旨，聽取被告及檢察官之意見後，爰依上開刑事訴
    訟法第273 條之1 之規定，裁定改依簡式審判程序審判之，
    合先敘明。
二、上開犯罪事實，業據被告於本院行準備程序時坦承不諱（見
    本院97年9月4日準備程序筆錄），核與證人丁○○、甲○○○及乙○○於偵查中（見97年度偵字第6079號偵查卷第41頁
    、第113頁至第114頁）指述情節相符合，並有華南商業銀行
    匯款回條聯1份、臺灣土地銀行開戶資料1份、客戶歷史交易
    明細查詢1份、臺灣土地銀行文山分行97年5月12日09700001
    12 號函暨所附資料1份、匯款申請書1份及匯款委託書1份在
    卷可稽，足徵被告前開自白與事實相符，洵堪採信。本案事
    證明確，被告犯行洵堪認定，應予依法論科。
三、核被告所為，係犯刑法第30條第1 項前段、第339 條第1 項
    之幫助詐欺取財罪。被告係幫助他人犯前開之罪，應依刑法
    第30條第2 項之規定，按正犯之刑減輕之。爰審酌被告提供
    帳戶幫助他人犯罪，致使真正犯罪者難以被查獲，助長詐欺
    犯罪風氣猖獗，破壞社會治安及金融秩序甚鉅，並使被害人
    受有損害，惟被告僅提供帳戶，尚未直接參與詐欺取財犯行
    ，且非實際獲得暴利之人，情節顯較輕微，及被告犯罪後坦
    認犯行，態度良好等一切情狀，量處如主文所示之刑，並諭
    知易科罰金之折算標準。
四、被告所交付之上開帳戶與提款卡等物，雖係供犯罪所用之物
    ，但未經扣案，迄今仍未取回，且非義務沒收之物，爰不為
    沒收之諭知。
據上論斷，應依刑事訴訟法第273條之1、第299條第1項前段，刑
法第30條第1項前段、第2項、第339條第1項、第41條第1項前段
，刑法施行法第1條之1，判決如主文。
本案經檢察官楊雅清到庭執行職務。
中    華    民    國    97    年    9     月    18    日
                       臺灣臺北地方法院刑事第十七庭
                                     法  官  賴淑美
以上正本證明與原本無異。
如不服本判決，應於判決送達後10日內向本院提出上訴狀 (應附
繕本)，上訴於臺灣高等法院。
                                     書記官  許翠燕
中    華    民    國    97    年    9     月    18    日
附錄本案論罪科刑法條：
刑法第339條
意圖為自己或第三人不法之所有，以詐術使人將本人或第三人之
物交付者，處五年以下有期徒刑、拘役或科或併科一千元以下罰
金。
以前項方法得財產上不法之利益或使第三人得之者，亦同。
前二項之未遂犯罰之。


司法院資訊處製作；財團法人民間司法改革基金會備份。
